臺灣新北地方法院刑事判決
110年度易字第544號
公  訴  人  臺灣新北地方檢察署檢察官
被      告  高睿謙


上列被告因過失傷害案件，經檢察官提起公訴（109年度偵續字
第417號），本院判決如下：
    主    文
高睿謙犯業務過失傷害罪，處拘役肆拾日，如易科罰金，以新臺
幣壹仟元折算壹日。
    犯罪事實
高睿謙為哥頓設計工程有限公司負責人，係從事室內設計、修繕
裝潢及現場監工等業務之人，其於民國107年12月16日至108年4
月21日間，因承包李偉鈞位在新北市○○區○○街000巷00號2樓住處
之裝修工程，而於施作切割該處浴室地面排水溝槽磁磚時，本應
注意避免其直角面磁磚邊緣過於銳利致使用人割傷足部，且無不
能注意之情事，然經李偉鈞反應上情後，竟仍未盡其監督指揮所
屬施工人員將之打磨至無傷人足部危險之注意義務，致李偉鈞於
108年7月6日晚間8時許遭上開溝槽磁磚割傷，受有左足撕裂傷3
公分，後續併發蜂窩性組織炎等傷害。
    理    由
一、刑事訴訟法第159條之5第1項規定，被告以外之人於審判外
    之陳述，雖不符前4條之規定，而經當事人於審判程序同意
    作為證據，法院審酌該言詞或書面陳述作成時之情況，認為
    適當者，亦得為證據。本案認定犯罪事實所引用被告高睿謙
    以外之人於審判外之陳述，業經當事人於本院審判程序同意
    作為證據（110年度易字第544號卷〈下稱本院卷〉第93頁），
    本院審酌前揭陳述作成時之情況，認以之作為證據應屬適當
    ，依上開規定，均有證據能力。
二、訊據被告矢口否認有何上開業務過失傷害犯行，辯稱：實際
    施作本案工程的人是我請的師傅而不是我，何況我已指示師
    傅將排水溝槽磁磚處理好，告訴人受傷原因應與浴室地面排
    水溝槽磁磚無關，且原廠磁磚邊緣並不銳利等語。經查：
  ㈠認定犯罪事實所憑之證據及理由
　⒈被告係上開公司負責人，為從事上開業務之人，因於上開期
    間承包上開工程，而負有上開注意義務，並業經告訴人反應
    上開危險，且無不能注意之情事；另告訴人受有上開傷害等
    情，業據被告於偵查中供承無訛或於本院準備程序不予爭執
    （109年度偵字第6278號卷〈下稱偵卷一〉第4-5頁、第39頁背
    面、109年度偵續字第417號卷〈下稱偵卷二〉第30頁背面、本
    院卷第38頁），並經證人李偉鈞於偵查中指訴明確（偵卷一
    第6-7頁、第9頁正背面、第39頁正背面），復有亞東紀念醫
    院108年7月31日診字第1081101827號乙種診斷證明書、哥頓
    設計工程有限公司訂購單、案發浴室現場及告訴人傷處照片
    、契約書、同醫院病歷、住宅消保會鑑定報告書、經濟部商
    業司商工登記公示資料在卷可稽（偵卷一第11、19-31頁、
    偵卷二第10-23、33-41頁、本院卷第59-77頁），堪以認定
    。　　
  ⒉證人李偉鈞稱造成其受有上開傷勢之原因與該傷勢之位置（
    左腳姆指近腳底板處）及呈現之態樣（撕裂傷），核與上開
    鑑定報告書所述：大浴室淋浴間地面溝槽直角面過於銳利，
    且易於被劃、割傷，導致淋浴間有使用安全上之疑慮等語（
    偵卷二第38頁）相符，是證人李偉鈞指訴內容應值採信，則
    上開浴室地面排水溝槽直角面磁磚邊緣有過於銳利而致使用
    人割傷足部之危險，並與告訴人所受上開傷勢間有相當因果
    關係等情，亦堪認定。    
  ⒊雇主對於勞動場所之管理、監督在客觀上能期待其隨時注意
    ，縱其未參與現場指揮作業，而將部分工作交由他人施工，
    然因勞務之執行係受雇主指示，工作場所係由雇主指定與管
    理，設備材料及安全措施應由雇主提供，雇主仍具指揮、監
    督之權，對於造成他人受傷之結果，自應負業務過失傷害之
    責任（最高法院109年度台上字第4522號判決意旨參照）。
    準此，依被告於警詢時供稱其業務內容包含現場監工等語（
    偵卷一第4頁背面），並於偵訊時供稱：（以往施作工程是
    否會到現場查看狀況？）會，我們會監督師傅；告訴人說該
    處比較鋒利，我當著他太太的面請師傅磨過等語（偵卷一第
    39頁背面、偵卷二第30頁背面），可知被告對所屬施作上開
    浴室地面排水溝槽直角面磁磚人員，負有監督其是否已確實
    將該處磁磚邊緣打磨至無傷人足部危險之注意義務，然告訴
    人左足卻仍因此遭受割傷，則被告並未善盡該注意義務一事
    ，同可認定。
  ㈡被告辯解不予採信之理由
　⒈被告雖辯稱其非實際施作上開浴室地面磁磚之人，而是其所
    請之師傅，且其已指示師傅將排水溝槽磁磚處理好等語，然
    被告負有監工之注意義務，且未善盡其責，業經說明如前，
    是其此部分所辯，並不足採。
　⒉告訴人所為證訴有上開診斷證明書及鑑定報告書可佐，復無
    何不可信之瑕疵可指，已如前述，至其固未於受傷後當晚立
    刻就醫，然其所受撕裂傷位於左足之非致命處，傷口亦為非
    大之3公分，本即難認有緊急救治之必要，則其於本院準備
    程序中陳稱其係先自行以加壓方式止血數次後，迨翌日上午
    8時17分許即由家屬陪同至上開醫院救治等語（本院卷第40
    頁，並有上開病歷資料可佐〈偵卷二第11頁〉），並無何有違
    常情而難以採信之處，是被告辯稱告訴人受傷原因與上開溝
    槽磁磚無關等語，尚無可取。
　⒊被告雖當庭提出與上開浴室磁磚同款之30公分×30公分地磚1
    片供本院拍攝照片，欲證明其邊緣並無可傷人之銳利情形，
    惟參酌卷附上開浴室地面排水溝槽照片與鑑定報告書之說明
    及被告於偵訊時所供：告訴人說該處比較鋒利，我當著他太
    太的面請師傅磨過等語（本院卷第57-61頁、偵卷二第30頁
    背面），可知用以施作上開排水溝槽周圍之磁磚業已經過加
    工切割，其邊緣因此產生鋒利之情況，始有被告所稱指示師
    傅研磨之需要，是自難以未經切割前之磁磚為有利於被告之
    認定。
  ㈢從而，本案待證之犯罪事實已臻明瞭，依刑事訴訟法第163條
    之2第2項第3款，無再依檢察官聲請傳喚出具上開鑑定報告
    書之人作證之必要。
  ㈣綜上所述，本案事證明確，被告犯行堪以認定，應依法論科
    。
三、論罪科刑
  ㈠被告行為後，刑法第284條規定業於108年5月29日修正公布，
    並於同年月31日生效施行。修正前該條規定「因過失傷害人
    者，處6月以下有期徒刑、拘役或5百元以下罰金，致重傷者
    ，處1年以下有期徒刑、拘役或5百元以下罰金（第1項）。
    從事業務之人，因業務上之過失傷害人者，處1年以下有期
    徒刑、拘役或1千元以下罰金，致重傷者，處3年以下有期徒
    刑、拘役或2千元以下罰金（第2項）。」修正後則規定「因
    過失傷害人者，處1年以下有期徒刑、拘役或10萬元以下罰
    金；致重傷者，處3年以下有期徒刑、拘役或30萬元以下罰
    金。」經比較後可知新法刪除業務過失傷害罪，不論行為人
    是否從事業務之人，均論以過失傷害罪，並將有期徒刑及罰
    金刑部分之法定刑度提高，而無較有利於被告之情形，依刑
    法第2條第1項前段規定，應適用修正前之規定。是核被告所
    為，係犯修正前刑法第284條第2項前段之業務過失傷害罪。
  ㈡爰審酌被告雖非故意犯罪，惟其身為本案裝修工程之監督者
    ，本應注意所屬施工人員有無確實將上開過於銳利之排水溝
    槽磁磚邊緣妥適處理，卻未克盡此一義務，致告訴人受有上
    開傷勢，實有輕忽，自值非難，兼衡被告未坦承犯行之犯後
    態度、過失情節及程度、告訴人所受傷害、被告與告訴人未
    達成調（和）解、被告於本院審理時所述教育程度、經濟及
    家庭生活狀況等一切情狀，量處如主文所示之刑，並諭知易
    科罰金之折算標準。
據上論斷，應依刑事訴訟法第299條第1項前段，判決如主文。
本案經檢察官莊勝博提起公訴，檢察官邱稚宸到庭執行職務。
中    華    民    國    111    年     2    月   10    日
                  刑事第四庭  法  官  吳智勝
上列正本證明與原本無異。
如不服本判決，應於判決送達後20日內敘明上訴理由，向本院提
出上訴狀 (應附繕本) ，上訴於臺灣高等法院。其未敘述上訴理
由者，應於上訴期間屆滿後20日內向本院補提理由書「切勿逕送
上級法院」。
                              書記官  薛力慈
中　　華　　民　　國　　111 　年　　2 　　月　　10　　日
附錄本案論罪科刑法條全文：
修正前中華民國刑法第284條
（過失傷害罪）
因過失傷害人者，處6月以下有期徒刑、拘役或5百元以下罰金，
致重傷者，處1年以下有期徒刑、拘役或5百元以下罰金。
從事業務之人，因業務上之過失傷害人者，處1年以下有期徒刑
、拘役或1千元以下罰金，致重傷者，處3年以下有期徒刑、拘役
或2千元以下罰金。